【裁判字號】    98,抗,271
【裁判日期】    990129
【裁判案由】    給付工程款
【裁判全文】
臺灣高等法院臺南分院民事裁定  98年度抗字第271號
抗  告  人  興松有限公司
法定代理人  甲○○
上列當事人與相對人台南市政府間請求給付工程款事件，抗告人
對於中華民國98年10月19日台灣臺南地方法院撤銷停止訴訟裁定
（89年度訴字第2053號），提起抗告，本院裁定如下：
    主  文
抗告駁回。
抗告訴訟費用新臺幣壹仟元由抗告人負擔。
    理  由
一、抗告意旨略以：兩造間就本件工程合約所生爭議，有仲裁協
    議，業經仲裁判斷肯認，相對人雖提起撤銷仲裁判斷之訴，
    惟經臺灣高雄地方法院93年仲訴字第3號判決駁回其訴，嗣
    臺灣高等法院高雄分院雖二次廢棄該判決（93年度重上字第
    68號、96年度重上更(一)字第2號），惟最高法院98年度台上
    字第543號及前次95年度台上字第2553號判決均一再廢棄臺
    灣高等法院高雄分院之判決，發回更審，並具體指出兩造間
    有仲裁協議之事實。本件抗告人所提先位聲明，既係確認有
    仲裁協議之法律關係，則法院以外之仲裁庭，就該法律關係
    成立與否之程序，在他程序終結前，為避免裁判矛盾，自有
    停止訴訟程序之必要。原審竟將該停止訴訟程序之裁定撤銷
    ，爰提起抗告請求廢棄原裁定等語。
二、按訴訟全部或一部之裁判，以他訴訟之法律關係是否成立為
    據者，法院得在他訴訟終結前以裁定停止訴訟程序，民事訴
    訟法第182條第1項定有明文。又該條項所謂「訴訟全部或一
    部之裁判，以他訴訟之法律關係是否成立為據」，係指他訴
    訟之法律關係是否成立，為本件訴訟先決問題者而言，若他
    訴訟是否成立之法律關係，並非本件訴訟之先決問題，則其
    訴訟程序即毋庸中止（最高法院18年抗字第56號判例要旨參
    照）。
三、經查：
  （一）本件訴訟原告（即抗告人）訴之聲明為：「先位聲明：
        確認被告（即相對人台南市政府）與原告間就台南市○
        ○道六』海安路拓寬及地下街、地下停車場新建工程之
        給付爭議，有仲裁約定之法律關係存在，被告應與原告
        就上開工程爭議訂定仲裁協議書面。備位聲明：I被告
        應與原告就台南市○○道六』海安路拓寬及地下街、地
        下停車場新建工程計算：工程款、租金、使用費、工程
        材料費用、原告交付之覆工板、型鋼及配件等現場機具
        及材料數量。II於被告為計算報告前，保留關於給付範
        圍之聲明。」
  （二）抗告意旨所稱另案訴訟（即台灣高等法院高雄分院98年
        度重上更(二)字第14號撤銷仲裁判斷事件，其原告為相對
        人，抗告人則係該案被告），其訴之聲明則為：「中華
        民國仲裁學會於民國93年3月30日所作成之89年仲聲孝
        字第89號仲裁判斷應予撤銷」。
  （三）經比較上開兩案訴之聲明，即可得知本件訴訟之裁判（
        兩造就台南市○○道六』海安路拓寬及地下街、地下停
        車場新建工程之給付爭議，有無仲裁約定之法律關係存
        在？），並非以台灣高等法院高雄分院98年度重上更(二)
        字第14號撤銷仲裁判斷事件之法律關係（中華民國仲裁
        學會於民國93年3月30日所作成之89年仲聲孝字第89號
        仲裁判斷是否應予撤銷？）是否成立為據。依上說明，
        本件自不符合民事訴訟法第182條第1項裁定停止訴訟之
        要件。
  （四）又縱使另案訴訟中，兩造就上開仲裁判斷是否應予撤銷
        為攻擊防禦時，有關「兩造就台南市○○道六』海安路
        拓寬及地下街、地下停車場新建工程之給付爭議，有無
        仲裁約定之法律關係存在？」一事，亦成為該案先決問
        題爭點，然台灣高等法院高雄分院就該爭點所為之判斷
        ，究僅係判決理由中之判斷而已，並非對於訴訟標的事
        項之判斷。因此，本件訴訟法院就該先決問題爭點，在
        本件訴訟中本可自行調查事證，並依該調查結果自為裁
        判。從而，原審以裁定撤銷本件原停止訴訟之裁定，自
        無不合，抗告意旨指摘原裁定不當，求予廢棄改判，為
        無理由，應予駁回。
四、據上論結，本件抗告為無理由，依民事訴訟法第495條之1第
    1項、第449條第1項、第95條、第78條，裁定如主文。
中    華    民    國    99    年    1    月    29     日
                  民事第四庭   審判長法  官    吳上康
                                     法  官    陳珍如
                                     法  官    王金龍
上為正本係照原本作成。
本裁定除以適用法規顯有錯誤為理由外，不得再抗告。如提出再
抗告，應於收受送達後十日內委由律師為代理人向本院提出再抗
告狀（須附繕本），並繳納再抗告費新台幣一千元。
中    華    民    國    99    年    2     月    1     日
                                     書記官    李梅菊
【附記】
民事訴訟法第495條之1第2項準用同法第466條之1第1、2項規定
：
(1)對於第二審判決上訴，上訴人應委任律師為訴訟代理人。但上
  訴人或其法定代理人具有律師資格者，不在此限。
(2)上訴人之配偶、三親等內之血親、二親等內之姻親，或上訴人
  為法人、中央或地方機關時，其所屬專任人員具有律師資格並
  經法院認為適當者，亦得為第三審訴訟代理人。
    民事訴訟法第466條之2第1項：
上訴人無資力委任訴訟代理人者，得依訴訟救助之規定，聲請第
三審法院為之選任律師為其訴訟代理人。

司法院資訊處製作；財團法人民間司法改革基金會備份。
